臺灣臺北地方法院刑事判決　　　　　　　　　　　　　九十一年度交易字第四號
　　公　訴　人　臺灣臺北地方法院檢察署檢察官
　　被　　　告　乙○○
右列被告因公共危險案件，經檢察官聲請簡易判決處刑（九十一年度偵字第六八八號
），本院台北簡易庭認不宜以簡易判決處刑，移由本院改依通常程序審理，本院判決
如左：
    主  文
乙○○無罪。
    理  由
一、公訴意旨略以：被告乙○○於民國九十年八月九日凌晨二時許，在臺北市○○○
    路某處與朋友飲酒，酒後已達不能安全駕駛動力交通工具之狀態，猶駕駛車號Ｇ
    Ｐ－二九五二號自用小客車，嗣同日凌晨三時三十分許，行經台北市○○街至重
    慶南路口欲左轉時，因其酒後注意力欠佳，未能安全駕駛，不慎撞及由對向騎乘
    腳踏車之甲○○左側（傷害部分未據告訴），經到場處理員警實施酒精測試達呼
    氣濃度每公升○．一七毫克，因認被告涉有刑法第一百八十五條之三之服用酒類
    不能安全駕駛動力交通工具而駕駛之罪嫌。
二、按犯罪事實應依證據認定之，無證據不得推定其犯罪事實，又不能證明被告犯罪
    者，應諭知無罪之判決，刑事訴訟法第一百五十四條第一項、第三百零一條第一
    項分別定有明文。刑事訴訟法上所謂認定犯罪事實之證據，係指足以認定被告確
    有犯罪行為之積極證據而言，苟積極證據不足為不利於被告事實之認定時，即應
    為有利於被告之認定，更不必有何有利之證據，最高法院分別著有二十九年上字
    第三一○五號判例及三十年上字第八一六號判例可資參照。
三、本件公訴人認被告涉有前揭犯罪事實，無非係以被告之自白、被害人甲○○警訊
    中之指述、酒精濃度測試表、台北市政府警察局舉發違反道路交通管理事件通知
    單、刑法第一百八十五條之三案件測試觀察紀錄表、交通事故談話紀錄表、道路
    交通事故調查報告表等件為其論據。
四、訊據被告固坦承於右揭時、地飲酒後駕車及與被害人甲○○發生車禍之事實不諱
    ，惟堅詞否認有何前揭公共危險犯行，並辯稱：伊是開車不慎才與被害人所騎乘
    之腳踏車發生擦撞，非因酒醉致不能安全駕駛而撞及被害人成傷等語。經查：
(一)、被告在本院審理時供稱：「當時天色較昏暗，我是開車不小心才碰到被害人，事
    後我也有把被害人送到醫院，並不是喝酒醉碰到他，且我酒精濃度只有○．一七
    毫克。」等語（參見本院九十一年六月六日訊問筆錄），再審酌證人即處理本件
    事故之警員鄭義信於本院審理到庭證述：「（經提示刑法第一百八十五條之三案
    件測試觀察紀錄表，法官問：為何沒有具體填寫觀察結果？）這表是當初剛有這
    罰則時要求我們製作的，我沒有具體填寫是因為他與上面所列舉的原因均不相同
    ，我勾其他原因，是因為陳先生（即被告）有喝酒，酒後駕車肇事，但是我不清
    楚陳先生喝酒與車禍原因有關。」「（法官問：當時酒測時你在何處？）車禍當
    時我沒有看到，是交通隊陳先生移送過來，我當時看起來，他是沒有那麼嚴重，
    就是做筆錄過程很順利，他的應對也是很好，他的注意力應該是沒有不太集中。
    」「（公訴人問：本案是因為純粹肇事才移送？）是的。」等語（參見本院九十
    一年十月七日審理筆錄），依前揭證人之客觀判斷，被告並無注意力無法集中之
    情形，應可認定被告於肇事時，駕駛車輛並無判斷力顯然欠佳而不能安全駕駛情
    狀，是被告所述，其非因飲酒致注意力減輕而撞及被害人等語，應堪足採，其於
    飲用酒類後，並無不能安全駕駛之情，應甚明確。至被告於九十年八月九日在警
    局偵訊時供稱：「因我僅是喝一杯未酒醉，發生擦撞覺得有點倒楣。」及另於九
    十一年一月十四日之偵查筆錄中供稱：「我是與人發生擦撞，警察來處理，對方
    有小傷，我已與對方和解了，我約二點多喝一杯威士忌。」等語（參見臺灣臺北
    地方法院檢察署九十一年度偵字第六八八號偵查卷第十一頁背面及第二十八頁背
    面），依上開被告供稱之內容，其僅坦承酒後駕車，然似無坦承因酒後駕車不能
    安全駕駛之刑事責任之意，公訴人誤解被告業已坦承不諱，並據以聲請簡易處刑
    ，似有未洽。
(二)、另按刑法第一百八十五條之三所規定「不能安全駕駛動力交通工具」之情狀，應
    依客觀事實認定之，雖飲酒後酒精會使人類自主神系統產生亢奮與認知功能暫時
    性缺損，酒後駕車之駕駛人對於移動景物之追蹤能力、視力於強光照射後之恢復
    能力、監視四周之注意力等，猶較遜於正常狀態，然人體對於酒精濃度之承受度
    ，每因個人體質差而有異，而依卷附行政院國軍退除役官兵輔導委員會臺北榮民
    總醫院八十八年八月五日北總內字第二六八六八號函附之附件一、二內容所示研
    究結果，酒精對人體影響程度若依血液中酒精濃度為判斷標準，人體血液中酒精
    濃度，經測試數值達每公合五○毫克（即五○ｍｇ／ｄＬ，換算呼氣中酒精濃度
    約每公升○．二五毫克）之程度時，可能出現輕度協調功能降低之影響，至血液
    中酒精濃度達每公合一百毫克（即一○○ｍｇ／ｄＬ，換算呼氣中酒精濃度約每
    公升○．五毫克）時，則可能產生反應變慢、感覺減低而影響駕駛能力之現象。
    而被告於右揭時、地肇事後，經到場處理警員進行酒測結果，其吐氣中酒精濃度
    固已達○．一七毫克，有酒精濃度測試表一紙在卷可按，然並未逾越道路交通管
    理處罰條例第三十五條第一項第一款規定之酒精濃度超過呼氣中酒精濃度約每公
    升○．二五毫克規定之標準，復按同時間由證人丙○○○○觀察其行為紀錄做成
    之「刑法第一百八十五條之三案件測試觀察紀錄表」所載，其對於認定被告當時
    已處於不能安全駕駛程度之依據，除於觀察結果欄中勾選「其他」外，而對被告
    因體內酒精作用，究竟造成外觀行為或肢體協調能力如何之影響則全未記載，有
    該刑法第一百八十五條之三案件測試觀察紀錄表一紙附卷可憑，嗣經本院傳喚該
    警員為證人到庭之證述已表明被告當時之意識清楚，已如前述，被告於當時並無
    明顯情事足資認定已因體內酒精作用而影響其意識及肢體協調功能，自不能僅以
    被告之呼氣酒精測試值達每公升○．一七毫克，遽認其精神狀態已達於不能安全
    駕駛動力交通工具之程度。
(三)、再者，本院觀諸記載本件車禍事故中腳踏車及汽車損壞情形之道路交通事故補充
    資料表可知（參見前揭偵查卷宗第二十頁），僅有被告所駕駛之汽車左前車輪擦
    痕，被害人之腳踏車左側前輪彎曲之結果，未見雙方車輛有重大損壞之貌，復審
    酌被害人於九十年八月九日在台大醫院急診室經警員訊問所為之交通事故談話紀
    錄表及同年十二月十七日在警局偵訊時之陳述均稱：「伊於前揭時、地騎乘腳踏
    車由貴陽街由西向東至肇事地點，突然有一輛自小客車由其左側衝出而撞及所騎
    乘腳踏車之左側前輪，致伊倒地受傷。」等語，益臻被告所稱供述之肇事過程，
    係與騎乘腳踏車之被害人發生擦撞，而非酒醉不能安全駕駛而撞及被害人等情相
    符，故亦難以被害人之指述車禍過程為被告有不能安全駕駛情狀之認定，至於汽
    車與騎腳踏車發生輕微擦撞之類型車禍屢見於日常生活，其發生原因猶未能一概
    而論，則本件究因被告疏忽所致，抑或確因其體內酒精作用影響肢體協調而造成
    ，尚非無疑，自難率爾認定被告當時已因體內酒精作用而達不能安全駕駛之程度
    。
(四)、末查，公訴人聲請簡易判決處刑書之證據雖例舉台北市政府警察局舉發違反道路
    交通管理事件通知單為據，然遍查全卷並無此項證據資料，而被害人甲○○於警
    訊中之指述、交通事故談話紀錄表、道路交通事故調查報告表，僅可做為被告於
    前揭時、地有因行車過失致被害人受傷之事實，尚無法據此認定被告飲酒後注意
    力無法集中而駕車，又呼氣酒精測試值為每公升○．一七毫克之酒精濃度測試表
    及未具體記載飲酒後對被告外觀行為或肢體協調能力如何影響之刑法第一百八十
    五條之三案件測試觀察紀錄表，尚難據此認定被告已達於不能安全駕駛動力交通
    工具之程度，前述各項公訴人用以證明被告有罪之證據既有可疑，自難徒以被害
    人甲○○警訊中之指述、酒精濃度測試表、刑法第一百八十五條之三案件測試觀
    察紀錄表、交通事故談話紀錄表、道路交通事故調查報告表等資料，遽以認定被
    告有不能安全駕駛動力交通工具而駕駛之犯行。
五、綜上所述，公訴人認被告乙○○所涉刑法第一百八十五條之三服用酒類不能安全
    駕駛動力交通工具而駕駛之罪嫌，尚有未足。此外，復查無其他積極證據足資證
    明被告有何公訴人所指之犯行，揆諸前開說明，自不得遽為不利被告事實之認定
    ，不能證明被告犯罪，自應為被告無罪之諭知。
六、據上論斷，應依刑事訴訟法第三百零一條第一項，判決如主文。
本案經檢察官蔡立文到庭執行職務
中      華      民      國    九十一    年      十      月    二十一    日
                                      臺灣臺北地方法院交通法庭
                                                法  官  鄧  德  倩
右正本證明與原本無異。
對於本判決如有不服應於收受送達後十日內向本院提出上訴書狀上訴於台灣高等法院
並按他造當事人之人數附具繕本。
                                                 書記官 江  虹  儀
中      華      民      國      九十一      年    十    月    二十一    日
